臺灣高等法院臺中分院刑事裁定　　　　　 94年度抗字第278號
抗　告　人
即　被　告　甲○○
送達代收人　陳姿君律師
上列抗告人因聲明異議案件，不服臺灣臺中地方法院中華民國
94年4月29日裁定，提起抗告，本院裁定如下：
    主  文
抗告駁回。
    理  由
一、原裁定意旨略以：本件抗告人即被告甲○○（下稱被告）所
    有之系爭車輛，於該院91年度易字第378號案件判決中，雖
    未經本院諭知沒收，而應發還，為其既係屬本案之扣押物，
    自應依扣押物之上揭相關規定予以發還；且該扣案車輛，係
    被告以犯常業詐欺犯行所得贓款而變得之財物，係刑法第34
    9條第3項之規定，以贓物論。故該扣押物既屬贓物，依刑事
    訴訟法第142條第1項後段，倘無第三人主張權利，自應發還
    予被告常業詐欺犯行之被害人，倘有第三人如其他被害人主
    張權利，即另循民事訴訟程序解決。從而，被告因犯常業詐
    欺犯行所得之贓款，原係屬被害人所有，應發還予被害人，
    其將贓款變得之財物即本件扣案之系爭車輛，仍屬贓物，自
    仍應依法發還予被害人，是被告聲請發還該屬贓物之系爭車
    輛，經檢察官函示「該車屬贓款變得之財物，不得發還」，
    並無違誤，因認被告對檢察官執行之指揮聲明異議為無理由
    而予以駁回。
二、抗告意旨則略以：被告所涉詐欺罪中之被害人並無具體交付
    實物，僅為雙方帳戶數字之增減，雙方取得或交付者係不重
    特性、概能請求回復之金錢，其是否屬贓物，容有疑義；而
    原判決已表明扣案小客車不予沒收，依刑事訴訟法第317條
    規定即應發還，檢察官之處分及原裁定均有違誤，爰提起抗
    告，請求撤銷原裁定云云。
三、按扣押物未經諭知沒收者，應即發還；又扣押物若無留存之
    必要者，不待案件終結，應以法院之裁定或檢察官命令發還
    之；其係贓物而無第三人主張權利者，應發還被害人，刑事
    訴訟法第317條、第142條第1項固有明文。惟扣押贓物如經
    其他被害人主張權利，即屬民事糾紛，應另循民事訴訟程序
    解決（82年8月25日法務部82檢2字第1121號函文所附法律座
    談會之法務部檢察司研究意見同此見解）。又因贓物變得之
    財物，以贓物論，刑法第349條第3項亦有規定，是以勒贖所
    得贓款購買之轎車，準此，亦應以贓物論。經查，本件被告
    因犯常業詐欺罪，應臺灣臺中地方法院以91年度易字第378
    號判決，判處有期徒刑五年六月確定，而該案中扣押之被告
    所有車牌Ｈ2─5621號之扣案自小客車，於上揭判決書第18
    頁第9行以下，認定「本案扣案之自用小客車一輛係被告甲
    ○○以詐得之金錢購得，而屬被告甲○○所有，故據被告甲
    ○○於審理中供明在卷，惟被告甲○○既係與向被害人詐欺
    而取得贓款後，始以贓款購買該輛自用小客車，即難認該輛
    自用小客車係屬被告犯罪直接所得之物，原不予以宣告沒收
    ，附此敘明。」等節雖為明示不予沒收系爭車輛，該案並經
    本院以93年度上訴字第78號判決為相同之認定，亦未諭知沒
    收，有上揭刑事判決可參。該扣案車輛，於上揭刑事判決雖
    未諭知沒收，惟其既係屬本案之扣押物，自應依扣押物之上
    揭相關規定予以發還；且該扣案車輛，係被告犯常業詐欺所
    得贓款而變得之財物，揆諸上揭說明，以贓物論。該扣押物
    既屬贓物，依刑事訴訟法第142條第1項後段，倘無第三人主
    張權利，固應發還與被告常業詐欺犯行之被害人，倘有第三
    人如其他被害人主張權利，即另循民事訴訟程序解決。從而
    ，被告因犯常業詐欺犯行所得之贓款，原係屬被害人所有，
    應發還予被害人，其將贓款變得之財物即本件扣案之系爭車
    輛，仍屬贓物，仍應依法發還予被害人，是被告聲請發還該
    屬贓物之系爭車輛，檢察官以「該車屬贓款變得之財物，不
    得發還」而未予准許，核屬有據，原審法院因而駁回被告對
    檢察官執行指揮之異議，亦無違誤，被告猶執陳詞提起抗告
    ，洵無理由，其抗告應予駁回。
四、據上論結，應依刑事訴訟法第412條，裁定如主文。
中　　華　　民　　國　　94　　年　 　6　　月　　30　　日
            刑事第三庭   審判長法　官  江  錫  麟
                               法　官  廖  柏  基
                               法　官  林  欽  章
上列正本證明與原本無異。
不得抗告。
                               書記官  巫  彥  佳
中　　華　　民　　國　　94　　年　　 7　　月　　 1　　日
                                                      Ｆ
